臺北高等行政法院判決　　　　　　　　　　　　　　　　九十年度訴字第五一四號
　　　　　　　　　　　　　　　.
　　原　　　告　台達電子工業股份有限公司
　　代　表　人　甲○○董事長.
　　訴訟代理人　蔡清福律師
　　複 代 理人　紀復儀律師
　　訴訟代理人　丁○○
　　被　　　告　經濟部智慧財產局
　　代　表　人　陳明邦（局長）
　　訴訟代理人　庚○○
　　　　　　　　乙○○
　　參　加　人　奇鋐科技股份有限公司
　　代　表　人　丙○○董事長.
　　訴訟代理人　戊○○
　　　　　　　　己○○
右當事人間因新型專利異議事件，原告不服行政院中華民國八十九年十一月二十七日
台八十九訴字第三三四五四號再訴願決定，提起行政訴訟。本院判決如左：
　　主  文
原告之訴駁回。
訴訟費用由原告負擔。
　　事  實
緣參加人前於民國（下同）八十六年七月十五日以「無碳刷直流風扇之改良」（下稱
系爭案），向被告（原經濟部中央標準局）申請新型專利，經被告編為第00000
000號審查，准予專利，公告期間，原告以其有違專利法第九十八條第一項第一款
及第二項規定，對之提起異議。案經被告審查，以八十八年九月九日（八八）智專（
八）○四○二○字第一三二三六五號專利異議審定書為「本案異議不成立」之審定。
原告不服，提起一再訴願，遞遭決定駁回，遂向本院提起行政訴訟。本院因認本件訴
訟之結果，奇鋐科技股份有限公司之權利或法律上利益將受損害，乃依行政訴訟法第
四十二條第一項規定，裁定命奇鋐科技股份有限公司獨立參加訴訟。茲摘敘兩造及參
加人訴辯意旨如次：
甲、原告方面：
壹、聲明：求為判決
一、再訴願決定、訴願決定及原處分均撤銷。
二、命被告作成第00000000號「無碳刷直流風扇之改良」新型專利申請案為
    「異議成立，應不予專利」之處分。
三、訴訟費用由被告負擔。
貳、陳述：
一、經準備程序後，原告亦認所有引證資料與系爭案之電路結構並不相同，故對系爭
    案新穎性部分，不再爭執（惟原告於言詞辯論時，就新穎性部分仍再事爭執）：
１、按系爭案之主要特徵，參照其申請專利範圍第一項：「其特徵在於：前述兩電晶
    體中之任一於集極上連接有一方波產生電路，該方波產生電路係由一限流電阻與
    一電晶體組成，其中電晶體基極係經限流電阻與風扇上電晶體之集極連接。」，
    系爭案之專利重點係其第五圖虛線部分方波產生電路之範圍，惟參照系爭案之專
    利公告本（下稱引證一），由系爭案引為習用技術之第四圖與其相關文字說明（
    說明書第三頁），可知圖中揭露連接於電晶體17集極上之一方波產生電路，其中
    電阻R1係揭露系爭案特徵之限流電阻，而電晶體T1揭露系爭案之另一特徵電晶體
    ，可見引證一之第四圖確已揭露系爭案之特徵所在。亦即，系爭案之獨立項已包
    含引證一圖四（即習知技術）之電路特徵，導致引證一圖四所示之習知技術成為
    系爭案專利範圍之不當結論，被告未要求參加人就其所述獨立項作修正，逕准予
    專利，實有違誤。而經準備程序後，原告對被告所述系爭案係由電晶體Q1（21）
    、Q2（22）與基極接點A、B、電阻（25）和所謂方波產生電路（30）之間的電路
    構成連接關係，與引證一第四圖僅揭露了系爭案所謂連接於電晶體集極上之一方
    波產生電路，兩者電路構成上確屬不同，對此不再爭執。
２、參照八十六年六月三日之進口海關報單（下稱引證四），其中第八頁及第十頁已
    記錄有關編號AFB0512MA-BA3300 DC FAN之產品資料；另參照原告AFB0512MA-BA
    3300 DC FAN產品所使用電路（下稱引證五），其中有一霍爾積體電路元件IC用
    以檢測馬達之磁場變化，再將檢測結果送至積體電路IC2作處理，處理後，接腳7
    驅動電阻R5、電晶體TR1及一線圈，接腳1則驅動電阻R6、電晶體TR2及另一線圈
    ，於電晶體TR2之集極另外接有限流電阻（R7+R8）及電晶體TR3，而於電晶體的
    集極端F00可輸出整形及濾波之後的波形。又參照引證案四中之AFB0512MA-BA
    3300 DC FAN生產流程之紀錄資料（下稱引證六），可證AFB0512MA-BA3300 DC
    FAN產品早於西元一九九七年二月間即由原告著手進行設計研發，有原告所屬之
    工程師簽名可佐。
３、參照西元一九九七年二月間由訴外人華碩﹨愛美達公司委託原告製作生產
    AFB0512MA-BA3300 DC FAN產品之紀錄檔（下稱引證七），可證AFB0512MA-BA
    3300 DC FAN確於系爭案申請日前即由原告著手生產。另於西元一九九七年二月
    二十四日所列之AFB0512MA-BA3300 DC FAN零件列表（下稱引證八），其中第二
    十八項指出使用4pin之霍爾積體電路（IC HALL 000-000 0PIN）元件，第二十項
    為編號0000000000之零件，第三十項為編號0000000000之零件。另參照引證七中
    編號0000000000之零件資料（下稱引證九），記錄日期為西元一九九七年一月二
    十日，其中第三頁為引證五電路之各電子零件在印刷電路板上的排列分佈圖樣。
    又參照引證七中編號0000000000之零件資料（下稱引證十），記錄日期為西元一
    九九七年一月二十日，其中第二頁為編號0000000000之零件P.C.B工程規格及第
    三頁為AFB0512MA- BA3300 DC FAN之電路佈局，而由引證九及引證十可還原引證
    五之電路圖。
４、被告所屬審查委員認引證六、七、八、九、十屬公司內部資料，不具證據力；引
    證六、七、八、九、十雖為公司內部資料，惟依審查基準第1-9-25頁所載：「．
    ．．私文書亦為證據之一種，其涵蓋之內容既多且雜，諸如工商企業與其業務相
    關之文件、設計圖等等．．惟私文書苟為真正，並與待證事實有關聯者，難謂不
    得據為認定事實之證據，不得概以私文書為無證據力．．」，且專利審查基準中
    有關新型專利審定基準之第2-2-9頁記載：「以販賣為目的，而其物品已成為不
    特定人得為交易標的之階段（程度）時，即屬公開．．」，參照引證七華碩﹨愛
    美達公司委託之證明文件，可證AFB0512MA-BA3300 DC FAN係屬已公開使用之技
    術。另由引證四之海關報單可證其公開日期八十六年五月三十一日係較系爭案之
    申請日八十六年七月十五日早。按專利法第九十八條第一項第一款：「．．無下
    列情事之一者，得依法取得新型專利：一、申請前已見於刊物或已公開使用者。
    ．．」，僅規定公開使用之物品不能申請專利，而非須見於刊物，故引證四之海
    關報單AFB0512MA-BA3300 DC FAN已能證明系爭案係為公開使用之技術，引證六
    、七、八、九、十為深具公信力之證據，被告所屬審查委員所為判定係個人主觀
    之看法。
５、申言之，引證五係由引證九及引證十復原之電路圖，對照引證五，可發現引證五
    之電路圖與系爭案之電路圖架構一致：
　(1)比較引證五之電路與系爭案之第五圖，系爭案霍爾IC20的方塊事實上可等效引證
　　五之IC1及IC2組合，電晶體Q1等效引證五之電晶體TR1，電晶體Q2等效引證五之
　　電晶體TR2。另系爭案最重要之方波產生電路30，完全與引證五之電阻（R7+R8）
    及電晶體TR3一樣，僅其標號稍有不同。又系爭案之方波產生電路所用的電晶體
    為npn電晶體，且為開集極（open collect）電路，於引證五亦屬相同。
　(2)系爭案之方波產生電路輸出端標號為FG，引證五輸出端之標號為F00，皆係代表
　　輸出方波信號。而依被告印製之「專利審查基準」有關新型專利審定基準之第
　　2-2-5頁「新穎性判斷之基本原則之比對方式應採單獨比對方式，以個別獨立的
　　引證資料與『請求項所載新型』進行比對」之記載，復比較系爭案之第五圖電路
　　與引證五之電路連接方式：
    參照系爭案第五圖之第一電晶體，其元件符號：Q1；基極端連接一電阻；集極
      端連接一線圈23及一電阻25；射極端連接霍爾IC20、第二電晶體Q2之射極端及
      第三電晶體Q3之射極端。對照引證五電路之第一電晶體，其元件符號：TR1；
      基極端連接一電阻R5；集極端連接一線圈及二電阻R7+R8；射極端連接IC1+IC2
      、第二電晶體TR2之射極端及第三電晶體TR3之射極端。
　  參照系爭案第五圖之第二電晶體，其元件符號：Q2；基極端連接一電阻25；集
　　  極端連接一線圈24；射極端連接霍爾IC20、第一電晶體Q1之射極端及第三電晶
　　  體Q3之射極端。對照引證五電路之第二電晶體，其元件符號：TR2；基極端連
      接一電阻R6；集極端連接一線圈；射極端連接IC1+IC2、第一電晶體TR1之射極
      端及第三電晶體TR3之射極端。
  　參照系爭案第五圖之第三電晶體，其元件符號：T；基極端連接一電阻31；集
      極端連接一輸出端FG；射極端連接霍爾IC20、第二電晶體Q2之射極端及第三電
      晶體Q3之射極端。對照引證五電路之第三電晶體，其元件符號：TR3；基極端
      連接二電阻R7+R8；集極端連接一輸出端F00；射極端連接霍爾IC1+IC2、第二
      電晶體TR2之射極端及第三電晶體TR3之射極端。
  (3)由以上比對可知，引證五之電路不僅元件與系爭案第五圖雷同，連接方式亦如出
    一轍。另審視系爭案之申請專利範圍第一項，可知其特徵「限流電阻與電晶體組
    合而成的方波產生電路」與引證五之電路特徵相同，引證五既為AFB0512MA-BA
    3300 DC FAN所使用之電路圖，而AFB0512MA-BA3300 DC FAN生產日期較早於系爭
    案，故系爭案不具新穎性。
二、參照八十年七月十日文笙書局出版趙貴祥編譯之DC無刷電動與控制電路一書之部
    分影本（下稱引證二），其第八十八頁記載：「圖4-17為使用霍耳元件的單側輸
    出，檢出磁通脈動的電路例。」，而由圖4-17可見其亦具有方波產生電路一限流
    電阻，包含一限流電阻（10K）及一電晶體，且於該電晶體之集極A輸出方波。另
    第八十九頁第三段述及：「圖4-18為霍耳元件使用2個的4差動電流開關電路。此
    為DC無刷電動機的轉子磁極檢知電路使用很多。」。系爭案之申請專利範圍第二
    項則記載為「．．，該霍耳元件為3PIN或4PIN者。」，可見引證二可應用於系爭
    案所述之無刷直流風扇之馬達上。
三、換言之，引證二圖4-17係運用於霍爾元件之三個接腳（PIN），二端接1k的電阻
    ，一端接電晶體Q1的基極，圖4.17使用二個電晶體Q1、Q2之差動放大器（等效系
    爭案第五圖之電晶體Q1及Q2）用以檢出磁極之N極部分（S極部分同理），其中與
    系爭案特徵相同之處在於：於電晶體Q2上同有一個限流電阻（10k）及一個電晶
    體組合成一方波產生電路，於電晶體之集極A輸出方波，且限流電阻一端同係接
    到電晶體Q2之集極（系爭案第五圖之A節點），另一端同係接到電晶體之基極，
    而與系爭案比對下，其特徵限流電阻及電晶體組成之方波產生電路並無進步之處
    。另系爭案申請專利範圍第二項所指之3PIN或4PIN之霍爾元件係為習知元件，亦
    分別出現於圖4.17及圖4.18上，並無特色。又系爭案之申請專利範圍第三項述及
    「．．該霍耳元件為4PIN時，其以二組輸出端分別以二組輸出端分別與兩線圈連
    接，並以其中一輸出端與方波產生電路連接。」，由其說明書第七頁記載，可知
    4PIN之霍爾元件已為習知元件，且其內部包含了驅動電路，其間僅把4PIN之霍爾
    元件40與方波產生電路30連接一起，該等作法僅係將4PIN之霍爾元件簡單應用，
    並無特色。
四、系爭案申請專利範圍第四項所述：「該霍爾元件可與方波產生電路結合為一體，
    並構成一積體電路」，系爭案4PIN之霍爾元件之積體電路輕易思及，且於作法上
    係顯而易見，不具進步性。故引證二與系爭案係同屬DC無刷電動機電技術領域之
    應用，且依「專利審查基準」有關新型專利審定基準之第2-2-18頁「文獻之技術
    內容屬於非類似、非接近或無關的技術領域者，則其組合通常視為非輕易完成。
    」之記載，系爭案與引證二明顯為類似之創作領域，對熟習該項技術者，通常能
    視為輕易完成且未能增進功效，故系爭案不具進步性。
五、參照西元一九九四年由東芝（TOSHIBA）出版之積體電路手冊影本及其部分中譯
    （下稱引證三）第三三二頁編號TA8420AF之積體電路，係一檢測馬達轉速的積體
    電路，相較於系爭案第八圖，引證三之第2第4腳同可接到線圈，第6接腳同可以
    AFB0512MA-BA3300 DC FAN輸出正比於馬達轉速的方波信號FG。是以，將系爭案
    之檢出馬達速度之電路作成積體電路，並非一項創作，不具進步性。
六、再訴願決定稱：「本案與引證四（指本案之引證五）之整體結構並不相同，本案
    較引證四簡單、實用。」，可見其審查委員乃以兩者之電路結構作為審查之標準
    ，惟參照審查基準「申請專利範圍中『記載申請專利新型之構成之必要技術內容
    、特點』之請求項，稱為『獨立項』。獨立項乃作為專利性之判斷、專利權之效
    力、專利權之放棄、異議、依職權撤銷、舉發等劃分之基本單位。」之記載，判
    斷系爭案與引證五之差異，應以專利範圍予以判定，並非單純以電路結構評斷。
    另審查委員亦認同系爭案與引證五電路架構之相似性，雖整體結構並不相同，惟
    與系爭案具相同之主要方波產生電路，乃不爭之事實。況電路結構之設計本可千
    變萬化，同一目的即有多種不同之連接方式。倘以此認定兩者間不同，有欠公平
    。又審查委員認系爭案電路較引證五簡單、實用，倘僅單看電路圖確實所組成之
    元件較少，惟不代表簡單，不應以其電路所包含元件多寡，即直覺判定電路較好
    或較壞。
七、細觀引證五之電路圖，主要差異係引證五之電路中，於電晶體TR1及TR2上分別多
    加裝電容C1及C2，且其限流電阻亦較系爭案多一個，主要功能皆為保護電路以延
    長其使用壽命，故引證五之電路較系爭案之電路更具實用性，再訴願決定機關所
    屬審查委員認系爭案較引證五具實用性，係不客觀之判定。另據「專利審查基準
    」有關新型專利審定基準之第2-2-20頁：「構成要件省略之新型，係指將他新型
    之一個或二個以上構成要件省略之新型而言．．惟如構成要件省略後，其功能相
    對消失或未能產生某一新功效或某種功效時，則視為熟習該項技術者所能輕易完
    成且未能增進功效者。」之記載，系爭案第五圖相較於引證五包含元件雖較少，
    惟並未見其有任何增進功效之處，按專利法第九十八條：「新型係運用申請前既
    有之技術或知識，而為熟習該項技術者所能輕易完成而未能增進功效．．」之規
    定，應不予新型專利。由引證二確無法證明系爭案不具進步性，惟可由引證五說
    明系爭案不具進步性，亦即，引證四之進口報單雖無法證明即為引證五之電路圖
    式，惟由引證十之電路元件還原後即為引證五之電路圖式，引證十上記載之日期
    ，可證明為系爭案申請前已公開之技術，故引證五確係於系爭案申請前已公開之
    技術。
八、此外，按「民事訴訟法第一百九十五條至第一百九十七條．．之規定，於本節準
    用之。」、「攻擊或防禦方法，得於言詞辯論終結前提出之。」行政訴訟法第一
    百三十二條及民事訴訟法第一百九十六條第一項分別定有明文。本件之訴訟標的
    為行政訴訟法第五條第二項之規定，原告於本件言詞辯論終結前自得就前開訴訟
    標的提出攻擊防禦方法，引證一至引證三均為本件之攻擊防禦方法，縱引證一至
    引證三於原告提出訴願時，未引為訴願之引證資料，惟原告於本件言詞辯論終結
    前，仍得將引證一至引證三作為支持本件訴訟標的主張之攻擊防禦方法。系爭案
    係延用引證二及引證三之創作原理且未能增進功效，故不具進步性，系爭案有違
    專利法第九十八條第一項第一款及第二項規定，不具專利要件。
乙、被告方面：
壹、聲明：求為判決駁回原告之訴。
貳、陳述：
一、系爭案說明書第四圖乃參加人自行引述之先前技術例，與系爭案之不同顯係肯定
    ，在常理上，參加人不會引述與系爭案具有相同技術之先前技術例，予以否定自
    己。而於實質技術內容上，該第四圖所示之信號產生電路之構成，係如說明書第
    三頁所述，係較複雜，需兩個電晶體及五個電容或電阻元件之特定組合電路，其
    較多之電子元件難以容納於直流風扇上極為有限之電路板空間中，相較系爭案之
    方波產生電路之構成電子元件少，且其電路連接方式具有新穎性，能簡化並組合
    直流風扇之方波產生電路及整體風扇之驅動與控制電路，並降低成本，相對於第
    四圖之先前技術例，系爭案具新穎性及進步性。
二、有關引證二及引證三，原告於訴願程序對被告所為之相關認定並未爭執，且訴願
    決定亦經載明，並可參酌被告所為異議審定理由有關系爭案與引證二、三間之差
    異，故系爭案具新穎性及進步性。另引證十與引證五中電路元件之符號並不一致
    ，且引證十僅為原告之內部文件，原告無法證明引證十係於系爭案之前已經公開
    之技術，亦無法就引證五與引證四之關聯性舉證，故引證四、五、十均無法採為
    異議證據。
三、縱由引證九、引證十還原電路結構，惟其與引證五之電路相較，仍有重大差異，
    兩者於電晶體之射極、電源端、接地端、輸出端及風扇線圈之間之電路連接方式
    並不相同，且兩者之電路亦與系爭案不同。另引證五之電路結構係由霍爾元件
    IC1之輸出端連接至積體電路IC2，而分別產生信號並個別連接至電晶體TR1及TR2
    之基極，再由其中之一集極連接二限流電阻R7、R8而至電晶體TR3之基極，相較
    於系爭案之整體電路結構與引證五並不相同，系爭案係較簡單而可使電路小型化
    ，系爭案具新穎性及進步性，故被告所為處分並無違法。
丙、參加人之陳述：
一、按引證一即系爭案說明書第四圖之主要特徵係於直流風扇FAN外設有一信號產生
    電路，該信號產生電路係由風扇FAN之線圈端點Ll（即前述第一圖中之電晶體17
    集極端點處），經一電容Cl、電阻Rl連接至一電晶體Tl之基極，又令該電晶體Tl
    之射極與接地端間設有一電容C2，且經一電阻R2連接至另一電晶體T2之基極，藉
    此可分別由兩電晶體Tl、T2之集、射極上分別取出一方波信號，供外接至監控電
    路，以檢測監控該風扇之運轉狀況。惟系爭案係令霍爾元件之輸出端連接至一電
    晶體之基極上，另電晶體集極係與風扇上之一組線圈連接，且經一電阻連接至另
    一電晶體之基極，該電晶體基極係與風扇上之另組線圈連接，上開兩電晶體中之
    任一於集極上連接有一方波產生器，該方波產生電路係由一限流電阻與一電晶體
    組成，其中電晶體基極係經限流電阻與風扇上電晶體之基極連接，兩者之結構有
    別，故系爭案具方波產生電路簡潔及可靠性高之功效增進。
二、有關引證二所揭示之圖4.17，係磁通脈沖之檢出電路，其作為迴轉體之轉速檢出
    裝置使用，於功效上已屬不同，亦未揭示與兩組線圈連接及其輸出於風扇線圈激
    磁電流之方波信號等結構，兩者之技術手段與功效顯難相提並論。另引證三僅揭
    示於積體電路可接到線圈及一與轉速呈比例之FG信號輸出之結構，未揭示系爭案
    之霍爾元件之輸出端連接至一電晶體之基極上，又電晶體集極係與風扇上之一組
    線圈連接，且經一電阻連接至另一電晶體之基極，該電晶體基極係與風扇上之另
    組線圈連接，上開兩電晶體中之任一於集極上連接有一方波產生器，該方波產生
    電路係由一限流電阻與一電晶體組成，其中電晶體基極係經限流電阻與風扇上電
    晶體之基極連接等結構，故系爭案符合新型專利之要件。
三、有關引證五係原告自繪之電路圖，其編號則為手寫，不足證明其與引證四、六、
    七、八、九、十具有關連性，難謂引證五之電路於系爭案申請前有公開之事實。
    況引證五之電路所揭示之電晶體TRl、TR2之基極和集極間分別並聯一電容CI及C2
    ，系爭案則不具此元件，其電路結構顯然不同，系爭案具元件省略之功效增進，
    故請駁回原告之訴，以維專利制度，確保參加人專利創作之權益。
　　理  由
一、按凡對物品之形狀、構造或裝置之創作或改良，而可供產業上利用者，得依專利
    法第九十七條及第九十八條第一項規定申請取得新型專利。惟新型如係「申請前
    已見於刊物或已公開使用者」、「運用申請前既有之技術或知識，而為熟習該項
    技術者所能輕易完成且未能增進功效時」，則不得申請取得新型專利，專利法第
    九十八條第一項第一款及第二項復定有明文。而對於公告中之新型，任何人認有
    違反專利法第九十七條至第九十九條規定，依同法第一百零二條規定，得自公告
    之日起三個月內，備具異議書，附具證明文件，向專利專責機關提起異議。從而
    ，公告中之新型有無違反專利法情事而應不予專利，依法應由異議人附具證據證
    明，倘所提證據不足以證明其有違專利法之規定者，自應為異議不成立之處分。
二、本件參加人前於八十六年七月十五日以「無碳刷直流風扇之改良」即系爭案，向
    被告申請新型專利，經被告編為第00000000號審查，准予專利，公告期
    間，原告以其有違專利法第九十八條第一項第一款及第二項規定，檢具引證一至
    引證十，對之提起異議。案經被告審查，為本案異議不成立之審定。原告不服，
    循序起訴謂其提起訴願時，雖未就引證一至引證三予以爭執，惟於本件言詞辯論
    終結前，仍得將引證一至引證三作為支持本件訴訟標的主張之攻擊防禦方法；系
    爭案申請註冊前，原告已接受第三人華碩公司委託製造販賣並出口相同之產品，
    有原告所提電路圖式及出口報單可稽，故系爭案不具新穎性；而系爭案與所有引
    證資料之電路圖式雖有不同，然其功能相同，故系爭案仍不具新穎性及進步性（
    詳如事實欄所載）云云。惟查：
１、系爭案「無碳刷直流風扇之改良」之申請日為八十六年七月十五日，依其申請專
    利範圍所載，主要係令霍爾元件的輸出端連接至一電晶體的基極上，又電晶體集
    極係與風扇上的一組線圈連接，且經一電阻連接至另一電晶體之基極，該電晶體
    集極係與風扇上的另組線圈連接；其特徵在於：前述兩電晶體中之任一於集極上
    連接有一方波產生電路，該方波產生電路係由一限流電阻與一電晶體組成，其中
    電晶體基極係經限流電組與風扇上電晶體之集極連接。
２、引證一為系爭案原說明書第四圖引述之習知技術；引證二為文笙書局八十年七月
    十日出版、趙貴祥編譯之「DC無刷電動與控制電路」一書部分影本；引證三則為
    西元一九九四年東芝公司出版之積體電路手冊及其部分中譯。按原處分以引證一
    與系爭案之電路結構並不相同，且系爭案之方波產生電路較簡潔、元件數量少、
    可靠性較高，已有相對之功效增進；而引證二相關之技術部分為圖4.17之磁通脈
    沖之檢出電路，該電路係作為迴轉體之轉速檢出裝置使用，並非如系爭案係用以
    驅動DC無刷直流風扇之線圈者，該圖完全未顯示其如何分別與風扇之兩組線圈形
    成連接及其A輸出並非對應於風扇線圈激磁電流之方波信號，故引證二不具有系
    爭案之技術特徵；至引證三第三三二頁編號TA8420AF積體電路之構造僅能看出其
    第2及第4輸出端分別連接至兩組線圈，第6端有一與轉速成比例之FG信號輸出，
    並不具有與系爭案相同之電路設計。查原告提起訴願時，並未就引證一至引證三
    予以爭執，則其於本件行政訴訟階段再事爭執，不無可議，而縱然對之加以斟酌
    結果，原告於九十一年六月十二日、同年七月十七日本院行準備程序及同年八月
    八日行言詞辯論時，自陳「對被告訴訟代理人所述系爭專利係由電晶體Ｑ１（21
    ）、Ｑ２（22）與基極接點Ａ、Ｂ、電阻（25）和所謂方波產生電路（30）之間
    的電路構成連接關係，與引證一第四圖僅揭露了系爭案所謂連接於電晶體集極上
    之一方波產生電路，兩者在電路構成上確屬不同，對此不爭執。」、「原告對於
    所有引證案與系爭案之電路構成圖式亦認為並不相同，故對系爭專利有關新穎性
    部分，不再爭執。」、「由引證二確實無法證明系爭案不具進步性」、「．．系
    爭案與引證資料之電路圖式雖有不同，此為原告所不爭執，．．」等語，有準備
    程序筆錄及言詞辯論筆錄在卷可按，則原告空言指摘系爭案不具新穎性及進步性
    云云，要無足取。
３、引證四為原告八十六年六月三日進口報單影本；引證五、六、七、八、九、十，
    為原告所稱AFB0512MA-BA3300 DC FAN使用電路圖、生產紀錄、華碩＼愛美達公
    司委託製造紀錄、零件列表、編號0000000000之零件說明資料、編號0000000000
    之零件說明資料。原處分係以引證五之電路圖並無明確可徵之公開日期，且其電
    路編號為手寫者；引證七、九、十均是公司內部之秘密資料，其作廢日期八十六
    年十二月十日已在系爭案申請日之後；引證八為一列印資料，引證六、八、九、
    十上之簽名及日期均是手寫者；引證九之零件說明中1k之電阻R9是引證五之電路
    圖中所無者，且其IC1是1:8PIN之OP AMP，IC2是4PIN之霍耳IC，亦與引證五之電
    路圖中對應元件不合，其中引證五之電路中R7上標示0Ω，但引證九之R7卻是10
    kΩ，顯示引證五及引證九並非同一電路，不足以確定引證五所示之電路即是引
    證四之進口報單中該AFB0512MA-BA3300 DC FAN所使用者，亦不足以確定引證五
    之電路在系爭案申請前為已公知者等情；而認系爭案無違專利法第九十八條第一
    項第一款及第二項規定。原告以引證四之進口報單即為引證八之零件列表，而引
    證八之零件係對應至引證九之零件配置圖、引證十之印刷電路板佈局圖，利用引
    證九之零件配置圖及引證十之印刷電路板佈局圖，熟習該項技術者可據以還原出
    與引證五相同架構之電路圖，引證五已揭露系爭案之主要技術特徵，系爭案不符
    專利要件云云。然原告業已自承引證四與引證五（其電路編號為手寫者）之間，
    無法證明其關聯性，且引證五之電路圖並無明確可徵之公開日期，縱由引證八、
    九、十還原電路圖，除了引證八、九、十為原告公司內部資料，不符專利法第九
    十八條第一項第一款「見於刊物或已公開使用者」之要件，不得據為論究系爭案
    新穎性及進步性之證據外，其還原之電路結構，亦與系爭案之電路結構有所不同
    （詳準備程序筆錄及言詞辯論筆錄所載），是其既非相同之創作，自不足以證明
    系爭案不具新穎性及進步性。
４、系爭案雖包含一方波產生電路，但其並非該方波產生電路之單純揭示，而是以特
    定之電路連接方式將其組合於無碳刷直流風扇之驅動電路之中，上述方波產生電
    路與風扇驅動電路之組合形態為系爭案之技術特徵；而引證一至引證十並未述及
    系爭案中方波產生電路與風扇驅動電路組合後之電路構形及對應產生之功效，故
    引證一至引證十不具有系爭案之技術特徵。系爭案之技術特徵既在於該等電路間
    之特定組合方式，使其產生新的電路運作方式、對應之輸出信號、組合後新的電
    路板架構及新的功效，從而，原告將系爭案予以一一分解後，再主張各組成部分
    之基本電路形式係已習知，並不可採。
三、綜上各情，業經被告答辯及一再訴願決定予以指明，並有相關資料附原處分卷可
    供比對參酌。且本件經經濟部受理原告訴願後，曾囑請財團法人工業技術研究院
    機械工業研究所審查結果亦表示相同意見，有審查意見書附原訴願卷足憑，被告
    所辯，應屬可採。是被告以引證案不足以證明系爭案不具新穎性及進步性，而為
    本案異議不成立之審定，徵諸首開規定，洵屬有據，一再訴願決定遞予維持，俱
    無違誤。原告起訴意旨，仍執陳詞及個人主觀之見解，請求撤銷一再訴願決定及
    原處分，自難認為有理由，應予駁回。又原告撤銷訴訟既無理由而應予駁回，則
    其請求命被告作成第00000000號「無碳刷直流風扇之改良」新型專利申
    請案為「異議成立，應不予專利」之處分，亦不應准許，應併予駁回。
據上論結，本件原告之訴為無理由，爰依行政訴訟法第九十八條第三項前段，判決如
主文。
中　　華　　民　　國　　九十一　　　年　　　八　　　　月　　　十五　　　日
                               臺 北 高 等 行 政 法 院  第 六 庭
                                           審 判 長 法  官　林樹埔
           　　　　　　　　　　　　　　　　　　　　 法　官　闕銘富
           　　　　　　　　　　　　　　　　　　　　 法　官　曹瑞卿
右為正本係照原本作成。
如不服本判決，應於送達後二十日內，向本院提出上訴狀並表明上訴理由，如於本判
決宣示後送達前提起上訴者，應於判決送達後二十日內補提上訴理由書（須按他造人
數附繕本）。
中　　華　　民　　國　　九十一　　　年　　　八　　　　月　　　十五　　　日
            　　　　　　　　 　　　　　　    　     書記官  方偉皓
